【裁判字號】    92,交聲,116
【裁判日期】    921031
【裁判案由】    違反道路交通管理處罰條例
【裁判全文】
臺灣宜蘭地方法院交通法庭裁定                    九十二年度交聲字第一一六號
    移
    異  議  人  甲○○
                乙○○
右列受處分人等因違反道路交通管理處罰條例案件，對於交通部公路局臺北區監理所
宜蘭監理站九十二年九月四日所為之處分（原處分案號：宜警交字第Ｑ000000
00號、宜警交字第Ｑ00000000號），聲明異議，本院裁定如左：
    主  文
原處分撤銷。
甲○○、乙○○均不罰。
    理  由
一、原處分機關以受處分人即本件異議人甲○○及乙○○於民國九十二年七月二十七
    日十五時五十六分及同日十五時五十分許，分別駕駛車牌號碼Ｑ三─三三一三號
    及ＨＳ─三四八七號自用小客車行經臺九線武荖新城橋南端時，皆因行經有燈光
    號誌管制之交岔路口闖紅燈，遭警攔停以違反道路交通管理處罰條例第五十三條
    第一項掣開舉發違反道路交通管理處罰通知單（下稱舉發通知單）。嗣因受處分
    人等均未依指定日期到案，則依法逕予科處罰鍰新臺幣（下同）二千七百元，並
    記違規點數三點。受處分人甲○○及乙○○皆以：其等係駕車先後通過該交岔路
    口，但通過時均為綠燈，通過後行至交岔路口時，該燈光號誌方轉為紅燈，並未
    闖紅燈為由，聲明異議。
二、按道路交通管理處罰條例第五十三條第一項明定：駕駛人，行經有燈光號誌管制
    之交岔路口闖紅燈者，處新臺幣一千八百元以上五千四百元以下罰鍰。合先敘明
    。
三、然查：
  (一)本件受處分人即異議人甲○○、乙○○分別於九十二年七月二十七日十五時五十
    六分及同日十五時五十分許，先後駕駛車牌號碼Ｑ三─三三一三號及ＨＳ─三四
    八七號自用小客車行經臺九線武荖新城橋南端時，皆因行經有燈光號誌管制之交
    岔路口闖紅燈之事實，雖據證人即掣開舉發通知單之員警林志明及林國隆到庭結
    證屬實，但依證人林志明及林國隆針對舉發過程到庭所證：當時異議人甲○○及
    乙○○所駕駛之車輛前方雖有其他車輛，但其等判斷異議人等二人之闖紅燈違規
    行為，係因目擊燈光號誌轉為紅燈約一、二秒鐘後，異議人等二人所駕駛之車輛
    仍通過該交岔路口各語，再佐以其等庭呈之現場照片二幀所示之現場客觀情狀，
    實難認證人林志明及林國隆當時目擊異議人甲○○及乙○○等二人違規闖紅燈之
    行為，已屬明確且無疑義。蓋細觀現場照片可知，證人林志明及林國隆值勤時所
    處位置乃與臺九線武荖新城橋南端交岔路口相距約一百公尺，現場道路狀態略有
    彎度並非直線，交岔路口更有些許低降傾斜，是苟單以證人等二人在距離異議人
    等二人違規之交岔路口約一百公尺遠之地點，並以個人經驗在該交岔路口拿捏號
    誌轉換後約一、二秒鐘之時間差，得否在異議人等二人所駕駛，前方仍有其他車
    輛行駛之複雜狀態中明確查悉且斷定異議人等二人所駕駛之自用小客車於通過該
    交岔路口時號誌已然轉變而有違規之闖紅燈行為，殆非無疑。
  (二)異議人甲○○及乙○○乃先後緊接通過臺九線武荖新城橋南端之事實，已據異議
    人到庭陳明屬實，核與證人林志明、林國隆證述情節吻合一致。準此觀諸警掣舉
    發通知單所載，異議人甲○○之違規時間係在九十二年七月二十七日十五時五十
    六分許，而異議人乙○○之違規時間竟在同日十五時五十分許，前後相隔六分鐘
    。且異議人甲○○及乙○○之應到案時間亦有一日之隔。至證人林志明就此雖到
    庭結證述：因異議人當場對是否闖紅燈有所爭執，且其等二人手錶時間不太一致
    ，故有此時間差異。又因此二張舉發單乃個別掣發，故在應到案時間之推算有所
    差異等語翔實。惟既異議人甲○○及乙○○係先後緊接通過違規交岔路口經警攔
    停掣開舉發通知單，則該二人所收受之舉發通知單上違規時間之記載實不應有此
    明顯之時間差距，更不應在到案時間之拘束限制上有所不同。申言之，異議人甲
    ○○及乙○○所受之行政處分，雖無違法，但有不當，堪屬明甚。
  (三)總上所陳，雖交通警員掣單舉發違反道路交通管理處罰條例所列之違規事實，本
    質上為行政處分，係公務員基於職務上權力，依法就特定之具體事件所為具公法
    上效果之單方行政行為，基於公務員為公法上行為具有公信力之原則，該行政處
    分當可被推定為真正，其據以依法處分之事實認定亦為正確無誤，此項公信原則
    ，乃立法者賦予行政機關制定違反道路交通事件統一裁罰標準及處理細則，使執
    勤警員得當機處分，以達維護交通秩序及安全之行政目的。然本件經審視掣單員
    警庭呈之現場照片及其判斷異議人究否違規之依據及經驗後，除難明確斷認異議
    人甲○○及乙○○之違規行為已屬明確而無疑義外，本件舉發通知單上之對違規
    時間及應到時間記載亦有疏誤之不當瑕疵，是本件認定異議人甲○○及乙○○等
    二人違規闖紅燈之各項事證因皆非無瑕疵及疑義，即難率予認定舉發異議人等二
    人違規之事實皆屬有據而非無可議，異議人甲○○及乙○○所執異議應屬有理由
    ，原處分理應予撤銷，另諭知異議人甲○○及乙○○均不罰。
三、據上論結，應依道路交通案件處理辦法第二十條，裁定如主文。
中      華      民      國      九十二      年    十    月    三十一    日
                                臺灣宜蘭地方法院交通法庭
                                          法  官   陳  嘉  年
右正本證明與原本無異
如不服本裁定應於送達後五日內向本院提出抗告狀。（應附繕本）
                                          書記官   詹  玉  惠
中      華      民      國      九十二      年    十一  月        四   日


司法院資訊處製作；財團法人民間司法改革基金會備份。
